臺灣宜蘭地方法院刑事判決　　　　　　　　　　　　　九十年度交易字第一四號
　　公　訴　人　臺灣宜蘭地方法院檢察署檢察官
　　被　　　告　丙○○
右列被告因過失傷害案件，經檢察官提起公訴（九十年度偵字第一０五０號、第一一
六五號），本院判決如左：
    主  文
丙○○從事業務之人，因業務上之過失傷害人，處拘役伍拾日，如易科罰金，以佰
元折算壹日。
    事  實
一、丙○○以駕駛半聯結車為業，為從事業務之人，於民國九十一年一月六日下午五
    時三十分許，駕駛車號ＫＳ─七八一號營業用半聯結車，行經宜蘭縣蘇澳鎮○○
    ○路二之十一號海岸線ＫＴＶ對面車道（即臺九線一百七十四公里八百公尺處路
    旁），本應注意不得於消防栓附近臨時停車，且停車時應顯示警示燈或反光標誌
    ，而當時天色昏暗，為雨夜，夜間有照明，該路段為四車道直路，慢車道有舖裝
    ，路面濕潤，無不能注意之情事，竟疏未注意，冒然將半連結車停放於該路段外
    側車道旁後即前往用餐，而未顯示警示燈或反光標誌。嗣於同日晚間六時十八分
    許，恰丁○○騎乘ＲＡＣ－一六七號機車，沿蘇東北路往台北方向行駛（即往蘭
    陽隧道方向），經過該處時，亦疏未注意車前狀況，乃自後追撞半連結車之左後
    方，丁○○因而受有頭部外傷併顏面撕裂傷、下頷骨骨折及雙側鼓骨骨折等傷害
    。丙○○於發現肇事而未被有偵查犯罪職權之機關或公務員發覺前，即向前來處
    理之宜蘭縣警察局蘇澳分局南方澳派出所員警俞文竹坦承其為肇事人而自首，並
    表示接受裁判。
二、案經丁○○訴請宜蘭縣警察局蘇澳分局報請臺灣宜蘭地方法院檢察署檢察官偵查
    起訴。
    理  由
一、訊據被告丙○○固不否認於右開時、地停放半連結車而發生車禍肇事致告訴人丁
    ○○受傷之事實，惟矢口否認有何過失傷害之犯行，辯稱：伊車子不是載運砂石
    ，係載運水泥熟料，車子很乾淨，伊左後側車燈本來是完整的，是被告訴人撞到
    才破損，伊當時有開啟警示燈，因警示燈與方向燈是不同的保險絲，伊車子左後
    方被撞後，保險絲斷了，所以警示燈才沒有亮，伊有下車更換，所以警察到場時
    ，伊方向燈才亮，證人看到時，是保險絲已經斷了的情形；該路段應該有四十七
    米，檢察官勘驗筆錄說四點七米應該有誤，伊停放的位置離白線還有一、二米，
    該處因為常有司機用餐，所以也常停放卡車；伊黃色車頭燈是監理站規定的，事
    發的時間是傍晚五點多，當天應該是六點以後才下雨，告訴人提出的資料是六點
    多以後的資料，與案發時間不符云云。經查：
    （一）訊據被告對於右開時、地，將車牌號碼ＫＳ─七八一號半連結車停放於該
          處消防栓附近等情，致告訴人撞擊受傷等情，均自承不諱，且據告訴人指
          訴綦詳，而告訴人受有頭部外傷併顏面撕裂傷、下頷骨骨折及雙側鼓骨骨
          折等情，並有財團法人羅許基金會羅東博愛醫院診斷證明書、行政院國軍
          官兵輔導委員會蘇澳榮民醫院診斷證明書各一紙附卷足憑。另檢察官於九
          十年五月一日檢察官至現場製作勘驗結果認：發生地點是在海岸線ＫＴＶ
          店對面，該路是寬敞之道路，被告車輛停放在路旁的慢車道上，路寬是四
          點七公尺，消防栓有一站牌，有勘驗筆錄一紙及照片八張在卷可參，足認
          被告確將半聯結車停放於路旁消防栓附近。
    （二）被告車輛之左後方遭告訴人撞擊，並致左後方燈殼毀損一事，同據被告供
          陳在卷，雖告訴人指稱：現場遺留的是機車碎片，並沒有被告紅色車燈碎
          片（見九十年五月二十八日偵訊筆錄）；告訴人之父親劉進生亦稱：當天
          事發後，我有到現場，被告車子左後方的車燈不會亮，其他的都會亮，左
          後方車燈破裂是舊的痕跡，不是新的，其右後方的車燈也很髒，不是新的
          ，我隔天再去現場看，告訴人的毛髮血跡是留在現場右側後方的水溝旁，
          照片上也有血跡，亦是在水溝旁等語（見本院九十一年三月五日審理筆錄
          ）。惟依卷附現場照片觀之，該處係將進蘭陽隧道之寬闊道路，告訴人表
          示係欲往隧道右側分支道路前往營區，而被告停放之半連結車距離道路邊
          線二點二公尺，告訴人撞擊點距路旁邊線則為三公尺，此有卷附之道路交
          通事故調查表一紙在卷足憑既依該圖所示，告訴人應係行駛於道路偏右三
          分之一處，而撞擊被告半連結車中間偏左，旦告訴人在如此寬闊道路上前
          進，並表示目視範圍內無障礙物，其沿路中偏右行駛，而撞擊被告車輛之
          中間偏左後方，亦較符合常情，告訴人之父劉進生於案發翌日所見血跡毛
          髮在邊水溝旁等情，恐係因雨水沖刷至路側低處所致，是被告所辯撞擊點
          在車輛左後方等情，尚堪採信。
    （三）另被告於右揭時地停放半連結車時，疏未將警示燈開啟，亦未放置任何閃
          光標誌一節，同經告訴人指訴無訛，被告雖以前詞置辯，然其於本院調查
          中曾陳稱：伊過去習慣在那裡用餐，所以沒有閃燈也沒有放警告標誌，當
          天確實沒有啟動車輛的閃光警示標誌等語（見本院九十年九月二十六日、
          九十年十一月二十日訊問筆錄）；且據在場之目擊證人乙○○於偵查中證
          稱：渠第一次從ＫＴＶ這一面看過去時，尾燈沒有亮，渠拿衛生紙及雨傘
          到車子後端幫劉小姐止血，貨車司機從車上下來時，尾燈就亮了；而另一
          證人甲○○則證稱：拿衛生紙過去時，才看到司機從車上下來，第一次從
          ＫＴＶ看的時候，尾燈沒有亮，拿衛生紙幫她止血時，頭低下來時尾燈才
          亮等語（以上均見九十年六月八日偵訊筆錄），該二名證人之證詞核與被
          告所辯其於車遭告訴人撞擊後曾上車更換斷裂之保險絲等情相符，被告事
          後改稱曾開啟暫時停車之閃光燈云云，應係飾卸之詞，不足採信，是被告
          於路旁停放車輛時，未開啟警示燈或放置警告標示之情，應堪認定。
    （四）惟本件被告於九十年一月六日下午五時三十分許停車，告訴人於同日晚間
          六時十分許追撞被告車輛發生事故等情，均據二人供陳在卷，而當日之日
          沒時間為該日之下午五時十八分許，有中華民國九十年宜蘭地區日出日沒
          時刻表一紙在卷足稽（見九十年偵字第一０五０號卷第十二頁），顯見被
          告係於日沒後之夜間將車輛停放路邊前往用餐。又當日五時許有雨跡、六
          時許累積雨量達三點六ｍｍ，並有靄（即輕霧）產生，有告訴人庭提之氣
          象資料一份可資參酌（見本院九十一年三月五日審理筆錄所附），然本件
          事故發生時間應係於下午六時十分許，已如前述，此降雨及輕霧之狀況應
          係六時以後開始持續發生，是當日天候確實不佳，惟告訴人自承視力還好
          ，有戴眼鏡等語（見本院九十一年三月五日審理筆錄），案發之時天候狀
          況應尚未影響告訴人之視線，告訴人於夜間騎乘機車行進，疏未注意車前
          狀況，將黃色路燈與車輛混淆，實亦與有重大過失。
    （五）按車輛臨時停車時，應依車輛順行方向緊靠道路右側；停於路邊之車輛，
      遇晝晦、風沙、霧靄時，或在夜間無燈光設備或照明不清之道路，均應顯
          示停車燈光或反光標識；而汽車行駛時，駕駛人應注意車前狀況及兩車併
          行之間隔，並隨時採取必要之措施，道路交通規則第一百一十一條第二款
          、第一百一十二條第一項第十三款、第九十四條第三款均分別定有明文。
          被告停車時自應注意上述規定，且依當時路況，又無不能注意之情形，竟
          疏未注意，任意停車，致告訴人受傷，被告應有過失，並與告訴人所受傷
          害間，具有相當因果關係，本案經送臺灣省基宜區車輛行車事故鑑定委員
          會鑑定同此認定，有該會基宜鑑字第九００四三二號鑑定意見書附卷足參
          ，後經本院再送臺灣省車輛行車事故覆議鑑定委員會鑑定，亦同此見解，
          有該會九十一年一月十七日府覆議字第九０二六八四號函一紙在卷足憑。
          雖告訴人疏未注意車前狀況致撞擊被告車輛，亦與有過失，惟不得以此解
          免被告之過失責任。本件事證明確，被告過失傷害犯行堪以認定。
三、核被告丙○○所為，係犯刑法第二百八十四條第二項之業務過失傷害罪。被告於
    肇事後，未被有偵查犯罪職權之機關或公務員發覺前，即主動向前往處理車禍之
    警員坦承為其肇事人而自首，亦據證人俞文竹於本院調查時證述明確（見本院九
    十年九月二十六日訊問筆錄），嗣並接受本件裁判，為對於未發覺之罪自首而受
    裁判，應依法減輕其刑。爰審酌被告之過失程度、所生之危害、肇事後迄今尚未
    與被害人達成民事和解，及犯罪後態度等一切情狀，量處如主文所示之刑，並諭
    知易科罰金之折算標準，以示懲儆。
據上論斷，應依刑事訴訟法第二百九十九條第一項前段，第二百八十四條第二項、第
六十二條前段、第四十一條第一項，罰金罰鍰提高標準條例第一條前段、第二條，判
決如主文。
本案經檢察官郭欣怡到庭執行職務。
中       華      民      國       九十一      年    三   月   十九      日
                                      臺灣宜蘭地方法院刑事第二庭
                                          審判長法  官  黃  永  勝
                                                法  官  鄭  貽  馨
                                                法  官  郭  顏  毓
右正本證明與原本無異。
如不服本判決，應於判決送達後十日內向本院提出上訴狀 (應附繕本)。
                             書記官  莊  淑  茹
中       華      民      國       九十一      年    三   月   二十      日
附錄本案論罪科刑法條全文：
刑法第二百八十四條
因過失傷害人者，處六月以下有期徒刑、拘役或五百元以下罰金，致重傷者，處一年
以下有期徒刑、拘役或五百元以下罰金。
從事業務之人，因業務上之過失傷害人者，處一年以下有期徒刑、拘役或一千元以下
罰金，致重傷者，處三年以下有期徒刑、拘役或二千元以下罰金。
